【裁判字號】    88,易,1991
【裁判日期】    890111
【裁判案由】    詐欺
【裁判全文】
台灣台中地方法院刑事判決                        八十八年度易字第一九九一號
    公  訴  人  台灣台中地方法院檢察署檢察官
    被      告  辰○○
    被      告  丙○○
    被      告  卯○○
右列被告等因詐欺案件，經檢察官提起公訴（八十七年度偵字第二四四四五號），本
院判決如左：
    主  文
辰○○、丙○○、卯○○均無罪。
    理  由
一、公訴意旨略以：被告辰○○、丙○○、卯○○三人與「賴明輝」（為「陳明輝」
    之誤，另由檢察官分案調查中），共同意圖為自己不法之所有，於民國八十七年
    九月間，以虛設之「憶峰股份有限公司」（下稱憶峰公司）名義，在自由時報刊
    登廣告代辦銀行信用卡，佯稱僅須繳付新台幣（下同）一萬五千元，即可辦理各
    銀行信用卡，渠等並於台中市北屯區○○○街九四巷七號處所為連絡營業據點，
    對外辦理詐騙業務。嗣癸○○、丑○○、寅○○、甲○○、己○○、乙○○、子
    ○○、戊○○、辛○○、庚○○、及丁○○等人見上揭廣告，陷於錯誤，而請辰
    ○○、丙○○、卯○○及「陳明輝」等人代辦各銀行信用卡，並分別繳交代辦費
    用後，仍未取得信用卡，始知受騙，於八十七年十一月六日十一時四十分許，報
    警在上揭營業處所查獲，並扣得收據一本，撕毀收據二張、申請信用卡名冊十三
    張等物。因認被告辰○○、丙○○、卯○○三人共同涉犯刑法第三百三十九條第
    一項之詐欺取財罪嫌云云。
二、按犯罪事實應依證據認定之，無證據不得推定其犯罪事實，刑事訴訟法第一百五
    十四條定有明文。本件公訴人認被告辰○○、丙○○、卯○○三人涉犯右開罪嫌
    ，無非係以：被害人癸○○等十一人之指訴及扣案收據一本，撕毀收據二張、申
    請信用卡名冊十三張等物為其論據。訊據被告辰○○、丙○○、卯○○三人固均
    坦承受「陳明輝」僱用，辰○○負責收款，丙○○及卯○○均負責接待顧客，憶
    峰公司辦公處設在台中市北屯區○○○街九四巷七號，惟八十七年十一月六日收
    款處所，則係在台中市○○路上之臨時辦事處，代辦信用卡之費用係一萬五千元
    等事實，惟堅決否認有何共同詐欺犯行，被告辰○○辯稱：伊係透過卯○○介紹
    而於八十七年九月二十六日至上址憶峰公司上班，客人來委託代辦時，均未先向
    客人收錢，並與客人約定八十七年十一月六日上午八時發卡時再收錢，八十七年
    十一月六日當天陳明輝也有在收款現場，伊向客人所收之款項均交予老闆「陳明
    輝」，詎「陳明輝」將錢收走後，即於當日上午十一時許，先行離開現場逃逸無
    縱。因楊淑珍並未繳錢，伊始於警訊中將楊淑珍之收據撕毀，至為警查獲當日，
    係因公司人員打電話至上開北屯路辦事處，並稱：有客人領不到卡，伊始即撥打
    陳明耀之0000000000號行動電話，但均未接通，嗣伊又打電話至公司
    辦公處所，亦沒有人接，伊乃回公司，俟伊回抵公司，已有客人與警察在場，伊
    係因一時害怕始企圖逃離現場等語；被告丙○○辯稱：伊於八十七年九月二十五
    日經由卯○○介紹而至憶峰公司上班，負責接待客人，伊不知陳明輝之詐騙意圖
    ，案發當日約十一點左右，另一職員徐濱庭說有客人拿不到信用卡，始由徐濱庭
    騎機車載伊至北屯辦事處，約十一時三十分許，至回市場幫伊太太收攤，到了下
    午一時許伊回公司，公司內之物品均已不見，伊又聯絡卯○○，卯○○說辰○○
    在派出所，伊即與卯○○一起至派出所說明等語；被告卯○○供稱：伊原係看報
    紙而於八十七年九月二十三日至憶峰公司託陳明輝代辦信用卡，陳明輝聲稱如果
    辦信用卡資料、資格不符，可解決困難取得信用卡，又因伊當時適無工作，乃受
    陳明輝僱用，陳明輝並要伊幫忙介紹朋友至該公司上班，伊乃於翌日即二十四日
    開始上班，負責接待客人，並於同年月二十五日及二十六日分別介紹丙○○及辰
    ○○至憶峰公司上班，伊亦不知陳明輝之詐欺犯意等語。
三、經查，(一)被害人甲○○於警訊中稱：伊係於八十七年十月七日上午十一時許至
    上址憶峰公司委託代辦信用卡，原定八十七年十月二十六及二十七日取卡，嗣因
    羅宜文告知取卡日延至同年十一月六日，伊始於八十七年十一月六日繳費，並領
    有收據等語；於審理中更稱：辰○○有稱領卡當日再繳費等語；被害人己○○於
    警訊中稱：伊於八十七年十月二十三日至上址憶峰公司委託代辦信用卡，該公司
    人員稱代辦費用一萬五千元，於交卡時再支付，至同年十一月六日伊始到憶峰公
    司繳款等語；被害人乙○○於警訊中稱：伊於八十七年十月二十五日到上址憶峰
    公司委託辦信用卡，辰○○叫伊於同年十一月六日再到公司繳款，即可領得信用
    卡等語；被害人劉信榮於警訊中稱：伊於八十七年十月二十日到憶峰公司委託代
    辦信用卡，由丙○○接待，代辦費係於八十七年十一月六日給付等語；被害人戊
    ○○於警訊中稱：伊係於八十七年十月七日至憶峰公司委託代辦信用卡，由陳明
    輝接待，旋交由辰○○辦理，伊係於八十七年十一月六日始繳費，有開收據等語
    ；辛○○於警訊中稱：伊係於八十七年十一月二日委託憶峰公司代辦信用卡，並
    於同年月六日繳款等語；庚○○於警訊中稱：伊係於八十七年十月二十六日委託
    憶峰公司代辦信用卡，由辰○○辦理，辰○○稱於八十七年十一月六日，再帶代
    辦費到台中市北屯區○○○街九四巷七號繳款等語；被害人丁○○於警訊中稱：
    伊於八十七年十月十一日到上址憶峰公司委託代辦信用卡，由辰○○與丙○○接
    待，原約定同年月二十六日及二十七日領卡，嗣經辰○○告知延至同年十一月六
    日領卡，代辦費係於八十七年十一月六日始給付等語。(二)證人壬○○於審理中
    結證：伊與辰○○是朋友，辰○○對伊說八十七年十一月六日要發卡，伊可前往
    憶峰公司賣茶葉，伊乃於八十七年十一月六日早上至上址憶峰公司辦事處，當時
    辰○○尚未到公司，俟辰○○到公司上班後，憶峰公司老闆說要去另外一個地方
    收錢，老闆請伊載辰○○及老闆前往收錢地點，迨至收錢地點後，伊即留在該處
    賣茶葉，後來伊並應老闆之請載老闆至文心茶行，到了該處後老闆即下車，待伊
    回到收錢地點，即有人問伊將老闆載至何處，並說被騙了等語。另證人即警員賴
    安國於審理中亦結稱：本案係因有民眾報案稱上址憶峰公司處有民眾聚集，伊等
    警員始趕至現場，後來伊即上二樓查看，下來時已有民眾圍著辰○○，丙○○是
    與卯○○是辰○○在警局聯絡後，即自動到案等語。是觀諸上情，被告卯○○既
    係因委託陳明輝代辦信用卡之機會，始受陳明輝僱用，而被告辰○○與丙○○更
    係經由卯○○介紹始至憶峰公司上班，而陳明輝復係以迨至領卡日，始須繳代辦
    費為由，以取信被害人，則以陳明輝詐術之高明，被告三人亦同時為陳明輝所欺
    瞞即有可能，況被告三人苟真與陳明輝具共同詐欺之犯意聯絡，則被告三人自當
    於收款後，即與陳明輝一起逃逸，又豈有在陳明輝已攜款逃逸後，仍分別留在公
    司或收費處，並經警通知即主動到案之理。至被告辰○○於陳明輝詐欺犯行爆發
    後，再回到公司時雖曾企圖逃跑，惟被告辰○○前既未曾有犯罪前科，有本院被
    告全國前案紀錄表在卷可稽，則被告辰○○在得悉陳明輝之詐騙犯行後，因其為
    陳明輝僱用之員工，因一時害怕而企圖逃避，尚符常情，故尚難依此即推認被告
    辰○○早知陳明輝之詐欺計劃。綜上所述，被告三人所辯均尚堪採信。此外，復
    查無其他積極證據足認被告三人有何共同詐欺或幫助詐欺之故意，揆諸首開說明
    ，即應為被告三人無罪之諭知。
據上論斷，應依刑事訴訟法第三百零一條第一項，判決如主文。
中    華    民    國    八十八    年      一        月        十        日
                                        法  官   江  奇  峰
右正本證明與原本無異。
如不服本判決，應於送達後十日內向本院提出上訴狀(須附繕本)，上訴於台灣高等
法院台中分院。
                                        書記官
中    華    民    國    八十八    年      一       月         十       日


司法院資訊處製作；財團法人民間司法改革基金會備份。
